臺灣新竹地方法院民事判決  
111年度訴字第104號
原      告  黃偉誠  

訴訟代理人  呂家瑤律師
被      告  吳淑芬  

            江彧暉  
共      同
訴訟代理人  蔡伊雅律師
上列當事人間損害賠償事件，本院於民國111年7月12日辯論終結
，判決如下：
    主  文
被告乙○○、甲○○應連帶給付原告新臺幣伍拾萬元及自民國一一一
年二月二十五日起至清償日止，按週年利率百分之五計算之利息
。
原告其餘之訴駁回。
訴訟費用由被告連帶負擔二分之一，餘由原告負擔。
本判決第一項得假執行。但被告如以新臺幣伍拾萬元為原告預供
擔保，得免為假執行。
原告其餘假執行之聲請駁回。 
    事實及理由
一、原告主張：
(一)原告與被告乙○○（下稱乙○○）於民國（下同）99年11月16日
    結婚，婚後育有2名未成年子女。於110年9月份，乙○○向原
    告提起離婚訴訟(本院110年度家調字第482號)，雙方於110
    年10月22日調解離婚。因原告與乙○○調解離婚前已懷疑乙○○
    有外遇之狀況，原告因此詢問乙○○之好友即訴外人丁○○(下
    稱丁○○)有關乙○○之交友狀況，然丁○○始終不願告知。嗣丁○○在知悉乙○○竟無端汙衊伊與原告外遇以及原告已進行相關
    調查掌握事證後，始告知乙○○確有與他人發生婚外情。即乙○○於109年4月起陸續傳訊與其好友即丁○○稱：「…我認識他
    應該也半年，我和他都是已婚」、「事實上，我們像男女朋
    友一樣」、「很驚訝嗎？我喜歡愛讀書又聰明的人，他是」
    、「他和老婆小孩住中壢娘家」、「應該說，他讓我覺得我
    變成偶像劇的女主角，像戀愛」、「我生氣難過叫他過來給
    我抱一下他會立馬出現」、「他很敢，我們無論去到哪他都
    牽著我都手，逛巨城也是，竹北也是」、「上個月他抱我然
    後問我說你會和我在一起多久，我腦袋一定有洞，我居然回
    答一輩子…，然後上上星期我們去異人館吃飯出來後他說他
    會買一間屬於我和他的房子，我說神經病喔又不是要一輩子
    在一塊…，他說他想要一輩子都在一起」、「他今天就突然
    抱起我。然後親我」、「我們出去吃飯就算出去玩他也都牽
    著我」、「我說親親，他完全不在乎有沒有人再看吧隔著桌
    子的他站起來親我」、「他今天抱起我還叫我腿盤在腰這樣
    接吻也太偶像劇…，我從以前也不愛接吻跟老黃（指原告）
    也是，但他嘴巴是乾淨清爽的所以接吻是舒服的」等語。經
    原告查知，二人早在108年10月份就發生婚外情，當時二人
    明知雙方都各自有婚姻關係及家庭，仍逾越一殷社會通念下
    異性朋友之交往分際。更曾偕同原告與乙○○所生之2名未成
    年子女至宜蘭出遊過夜，且據乙○○表示：「小兒子對男友說
    ，叔叔你很色耶你明明有老婆了還交個小三我真不懂你到底
    在想什麼…叔叔你昨天整晚沒回家你老婆不會生氣嗎？他知
    道你帶小三出來玩嗎？」、「我問我兒子說誰是小三，我兒
    子就說就你啊。叔叔有老婆還對你這麼好」等語。由此可知
    ，兩人根本毫不掩飾外遇之事實。而後，因甲○○與其配偶協
    議離婚，乙○○因此急於終結與原告之婚姻關係，令原告身心
    因此備受煎熬。因原告與乙○○之婚姻關係已無信賴存在，因
    此乃同意與乙○○離婚。
(二)本件被告既對原告提出被告乙○○與丁○○之Line對話紀錄形式
    證據能力不爭執，則由乙○○所提供之被告二人之對話截圖可
    知，被告二人確實已逾越一般男女社交範疇。甚且甲○○與乙○○發生爭吵，為安撫乙○○而說：「我沒有騙妳，我只愛妳」
    、「晚安，乙○○，我愛妳」。乙○○告訴丁○○無法與甲○○分手
    ：「說實話斷了他也就斷了我很大的經濟」、「但是不斷了
    他是因為我真的很愛他不是單單只有錢」、「老黃（指原告
    ）的錢繳房貸，他給的錢生活費平常開銷也他出的」、「我
    有存款陸續都有進帳也是他給的，他給我都快100萬」、「
    他給我的存款目前都存在他帳户但提款卡和存款薄都在我這
    邊」等語，並拍出提供給乙○○使用之提款卡、存款薄之照片
    。並有甲○○在乙○○租屋處時，為乙○○子女擦藥、清電風扇、
    下廚，乙○○誇獎甲○○「寶貝好帥」之照片、被告二人在租屋
    處看電影並睡在乙○○身邊之照片。
(三)乙○○聲稱原告與丁○○早就有逾越男女交往之關係，是以才會
    在與丁○○之對話中較勁、報復之内容。惟查，丁○○得知乙○○
    外遇後，一直勸說乙○○最終仍應與甲○○分手並回歸家庭，始
    有丁○○110年6月2日告誡乙○○：「你可以回台中，兩個人一
    起教小孩」、「那妳就先分手」、「別猶豫快回歸家庭」。
    若原告果真與丁○○有逾越男女交往之關係，丁○○又怎會規勸
    乙○○應回歸家庭與甲○○分手。乙○○為掩飾自己外遇之事實，
    竟對外聲稱原告與丁○○有不正常之男女關係而不得不與原告
    離婚，是以丁○○才不得不提供與乙○○之對話紀錄自清。
(四)依丁○○證言可知，乙○○早在108年底即與甲○○有不正常的男
    女交往關係。乙○○更向其自承與甲○○有發生性關係，更因甲○○不孕，被告二人發生性關係時根本未採避孕等保護措施。
    甚至，被告二人在未成年子女面前絲毫不避諱有交往之關係
    ，不但會在乙○○之住處過夜，更與兩名子女出遊。由此可知
    ，被告二人已發展超越一般男女交往分際之親密關係，二人
    更已發生性關係，嚴重侵害原告之配偶權。
(五)乙○○已於書信中自認：「外遇在婚姻關係存續中及在道德觀
    中就是錯誤的行為，我承認自己錯誤的行為…」。是以被告
    二人就原告主張侵害配偶權已為認諾，其雖稱與其母同住，
    然據兩造另案之訪視報告可知乙○○之母並未與乙○○及子女同
    住。在甲○○離婚後，乙○○始積極要求與原告離婚，更於110
    年5月4日向丁○○表示：「男友離婚我想我勢必會離婚」、「
    他的個性怎麼可能讓我跟老黃過日子」、「還沒離婚都不准
    我跟老黃同房！」、「他寫了老黃傳給你看的誠意合約要我
    給老黃」、「然後本來和平的日子他（指甲○○）開啟了戰爭
    」。且二人侵害配偶權之行為態樣包含接吻、過夜、發生性
    行為，更逼迫原告離婚手段惡劣，原告更因本件身心受創與
    子女分離、家庭破碎，原告請求被告賠償精神慰撫金100萬
    元，應為適當。至於被告2人對其經濟情況之描述多有保留
    ，乙○○出賣房地清償貸款後至少有500萬元以上之餘款；甲○○台大碩士畢業，據稱月入10萬元，有投資公司。綜上，原
    告配偶權之身分法益受有侵害且其情節重大，爰依民法第18
    4條第1項前段、第185條第1項前段、第195條第1項、第3項
    規定提起本件訴訟，並聲明：被告乙○○、甲○○應連帶給付原
    告100萬元，及自起訴狀繕本送達翌日起至清償日止，按年
    息百分之5計算之利息；原告願供擔保請准宣告假執行。
二、被告乙○○、甲○○則以：
(一)被告乙○○與原告於99年11月16日結婚，婚後育有2名未成年
    子女。108年間乙○○於竹北購屋而居，原告仍留於台中與其
    父母同住，故被告乙○○與原告形同分居迄離婚時，達二年有
    餘，期間就有第三人告知乙○○原告有外遇之事；原告甚至與
    丁○○交往。且原告與乙○○婚姻關係不佳，甚至乙○○拒絕與原
    告行房，原告竟趁乙○○吃藥昏睡時，強行對吳淑分為性行為
    。原告與乙○○間並有妨害性自主、聲請保護令、侵占等案件
    ，及子女探視問題，已無法再維持婚姻，乙○○始於110年9月
    7日提出離婚之訴。原告並無法提出其他證據足資證明被告
    二人有何踰矩行為，而原告與乙○○間婚姻共同生活之圓滿、
    安全及幸福，早就被原告自己所為之行為破壞、干擾及動搖
    。原告亦自稱係於離婚後才知悉被告間有上述行為。足徵被
    告二人是否有踰矩行為，並非原告離婚之原因。　　
(二)對於原告民事準備暨聲請調查證據狀附表1原證6之所列被告
    二人侵害配偶權之行為。被告不否認汪彧暉有傳「我愛你」
    曖昧之言語，至於大庭廣眾下抱、親是乙○○偶像化。附表2
    原證8甲○○說「寶貝我愛你，我們牽手走走」，乙○○回答「
    牽手20萬起跳」並向丁○○表示「侵害配偶權好昂貴」，此為
    江彧輝說要牽牽手，乙○○還警告他說牽手要賠償20萬，不要
    隨便牽手之意。附表3原證9照片是甲○○在幫朋友慶生拍照傳
    給乙○○，乙○○吹噓甲○○給了100萬元。附表4為110年2月甲○○
    陪乙○○去宜蘭遊玩，當日即返回新竹，因為孩子還有很多功
    課要作。原證12是乙○○問甲○○與其老婆是否同睡之對話，原
    證13為被告二人吵架，甲○○傳「我愛你」曖昧之言語，而原
    證14為甲○○幫忙照顧乙○○之小孩及做家事，乙○○稱讚之。甲○○看電視自行在沙發睡著了，甲○○知悉乙○○與原告婚姻問題
    處理狀況等，應不至於為侵害配偶權之行為。又丁○○明知乙○○在兩人Line對話中吹噓了甲○○之財力及偶像化兩人大部分
    之互動，也因乙○○與原告之婚姻狀況極為不睦，為了掩飾自
    卑之反應，故才會稱不否認有原證6至原證10之對話，但其
    内容並非完全為事實，乙○○也才會於對話中一直強調與甲○○
    沒有踰矩。而丁○○於本事件之證詞多有矛盾，多係杜撰之情
    ，與事實不符。從而，原告主張被告二人共同侵害其配偶關
    係之身分法益而情節重大，依侵權行為法律關係，請求連帶
    賠償慰撫金100萬元，即屬無據。退萬步言，縱被告二人行
    為仍有可議之處，相較於原告之行徑，賠償金額亦不至於為
    100萬元，乙○○為崇右企專畢業，為照顧二子係家庭主婦，
    兼職網拍，收入不固定，月入約2萬元，甲○○研所畢業，投
    資飲料店，為飲料店員工，因疫情關係，近期收入約近每月
    3萬元，原告所求金額實屬過高等語置辯。並聲明：原告之
    訴駁回；如受不利判決，願供擔保請准免假執行。
三、本院之判斷：
　　原告主張其與乙○○於99年11月16日結婚，婚後育有2名未成
    年子女，嗣於110年10月22日調解離婚，此為兩造所不爭執
    ，自堪信為真實。原告又以乙○○與甲○○自108年10月間起即
    發生婚外情，有摟抱、親吻、出遊過夜等事實，侵害原告之
    配偶權，則為被告所否認，並以前詞置辯。是本件應審酌者
    厥為：被告二人有無侵害原告基於配偶關係之身分法益行為
    而情節重大？原告請求被告連帶賠償非財產上之損害100萬
    元，有無理由？ 茲分述如下：
(一)按「不法侵害他人之身體、健康、名譽、自由、信用、隱私
    、貞操，或不法侵害其他人格法益而情節重大者，被害人雖
    非財產上之損害，亦得請求賠償相當之金額」、「前二項規
    定，於不法侵害他人基於父、母、子、女或配偶關係之身分
    法益而情節重大者，準用之」，民法第195條第1項前段、第
    3項定有明文。次按婚姻係以夫妻之共同生活為其目的，配
    偶應互相協力保持共同生活之圓滿、安全及幸福，即配偶因
    婚姻關係而互負誠實之義務，若配偶之一方行為不誠實，與
    他人發生足以破壞夫妻共同生活之圓滿、安全及幸福之行為
    者，即為違反婚姻關係之義務而加損害於他方，該第三人與
    不誠實之配偶即屬共同為加害行為之人，依民法第185條第1
    項前段規定，應負共同侵權連帶賠償責任。又當事人舉證之
    方法不以直接證據為限，若提出各種情況證據，使法院依經
    驗法則、論理法則綜合評價足以形成確實之心證者，即得以
    該間接證據而合理推定待證事實之存在。
(二)原告主張被告二人於108年10月間開始交往，有逾越男女交
    往分際之行為，業據提出乙○○與丁○○間LINE對話紀錄為證(
    見本院卷第41至69頁、第73至80頁、第235至277頁)，被告
    雖不爭執前揭對話紀錄形式之真正，惟否認二人間有何踰距
    行為。然查，依乙○○與丁○○間之LINE對話表示：「…我認識
    他應該也半年，我和他都是已婚」、「事實上，我們像男女
    朋友一樣」、「我生氣難過叫他過來給我抱一下他會立馬出
    現」、「他很敢，我們無論去到哪他都牽著我都手…」、「
    上個月他抱我然後問我說你會和我在一起多久…」、「他今
    天就突然抱起我。然後親我」、「我們出去吃飯就算出去玩
    他也都牽著我」、「我說親親，他完全不在乎有沒有人再看
    吧隔著桌子的他站起來親我」、「他今天抱起我還叫我腿盤
    在腰這樣接吻也太偶像劇…，我從以前也不愛接吻跟老黃（
    指原告）也是，但他嘴巴是乾淨清爽的所以接吻是舒服的」
    等語，並有甲○○在乙○○租屋處時，為乙○○子女擦藥、清電風
    扇、乙○○誇讚甲○○「寶貝好帥」、甲○○在乙○○租屋處看電影
    並睡在乙○○身邊之照片截圖(見本院卷第267至271頁)可稽，
    雖該對話紀錄已無成員，然被告並不爭執該對話內容之形式
    上真正(見本院卷第195頁)，並經證人丁○○到庭證稱：乙○○
    均會告知其與甲○○之對話，平日甲○○會在乙○○兩個小孩睡著
    後去找乙○○，二人與小孩一起出遊過，小孩還跟甲○○說「你
    有老婆，為什麼可以跟小三出來玩」等語，有本院111年6月
    2日言詞辯論筆錄在卷可稽(見本院卷第306至307頁)，核與
    原告提出之LINE對話紀錄相符。再者，自前開對話中尚可觀
    之甲○○亦對乙○○說：「寶貝，我愛你，我們牽手到處走走喔
    !」、「我愛妳喔」等語(見本院卷第55頁、第73頁)；乙○○
    亦以書狀自述：「外遇在婚姻關係存續中及道德觀終究是錯
    誤的行為，我承認自己錯誤的行為…最後說明我從來沒有覺
    得外遇是對的，這件事情我對丙○○先生感到抱歉…」等語，
    有原告自述書在卷可參(見本院第375頁、第381頁)，堪認原
    告主張被告二人之交往行為，顯已構成踰越結交普通朋友等
    一般社交行為之不正常往來等情為真，被告二人所為已達破
    壞婚姻制度下共同生活之信賴基礎之程度，並足以破壞原告
    與乙○○夫妻共同生活之圓滿、安全及幸福，對原告而言，係
    屬其配偶身分法益受有不法之侵害，是原告主張被告二人共
    同不法侵害其基於配偶關係之身分法益，且情節重大，自屬
    可採。從而，原告依上開侵權行為之規定，請求被告二人連
    帶賠償非財產上損害，核屬有據。
(三)次按民法第217條第1項所謂被害人與有過失，須被害人之行
    為助成損害之發生或擴大，就結果之發生為共同原因之一，
    行為與結果有相當因果關係，始足當之。乙○○先指稱原告與
    丁○○有不正常交往關係乙節，已遭原告及丁○○所否認，且依
    丁○○證述，其會公布與乙○○之對話內容，即是為了澄清伊與
    原告間之清白，有本院言詞辯論筆錄在卷可稽(見本院卷第3
    10頁)，而乙○○之配偶權有無被侵害，亦非本件所應審究，
    是乙○○前開所辯，不足為取。又本件損害之發生，肇因於被
    告二人為逾越男女分際行為，共同侵害原告基於配偶關係之
    身分法益，雖原告與乙○○自108年起分居，但婚姻關係存續
    中，配偶間互負誠實之義務，此間原告亦有給付生活費，北
    上探望乙○○與2名未成年子女，此均自前開LINE對話中可得
    知，如乙○○履行配偶忠實之義務，並與甲○○間均謹守分際，
    亦非必然有逾越一般社交行為之不正常親密行舉；而原告與
    乙○○兩人縱因夫妻性關係不和諧、家庭費用、子女探視問題
    等互有爭執，核與本件損害之發生，難認有相當因果關係，
    亦非與結果之發生有共同之原因，不能謂此即為助成本件損
    害之發生或擴大，被告執此抗辯原告亦有過失，顯非可取。
(四)再按慰藉金之多寡，應斟酌雙方之資力與加害之程度及其他
    各種情形核定相當之數額；其金額是否相當，自應依實際加
    害情形與被害人所受之痛苦及雙方之經濟狀況等關係決定之
    ，最高法院85年度台上字第460號判決意旨可資參照。爰審
    酌原告係大學畢業，在臺中潭子加工區工作，月薪約4萬餘
    元，名下財產約20萬元；被告乙○○係企專畢業，主要係家庭
    主婦兼職網拍，月收入2萬餘元，名下無財產；被告甲○○碩
    士畢業，飲料店員工，月入約3萬元，名下財產約77萬元等
    情，業據兩造陳明，並有稅務電子閘門財產所得調件明細可
    稽(見本院卷第195至196頁、第207至226頁)。被告二人於原
    告與乙○○婚姻存續期間為前開交往，破壞原告之婚姻及家庭
    ，情節重大，佐以被告二人加害之時間長短、密集程度、各
    次情狀、原告所受精神上痛苦之程度、兩造身分、地位、經
    濟狀況等一切情狀，認原告請求之精神慰撫金以50萬元為適
    當。逾此數額之請求，為無理由。
(五)末按給付無確定期限者，債務人於債權人得請求給付時，經
    其催告而未為給付，自受催告時起，負遲延責任。其經債權
    人起訴而送達訴狀，或依督促程序送達支付命令，或為其他
    相類之行為者，與催告有同一之效力；遲延之債務，以支付
    金錢為標的者，債權人得請求依法定利率計算之遲延利息，
    民法第229條第2項、第233條第1項前段分別定有明文。又應
    付利息之債務，其利率未經約定，亦無法律可據者，週年利
    率為5％，亦為同法第203條所明定。本件原告係依侵權行為
    之法律關係，請求被告負損害賠償之責，自屬無確定期限之
    債務，則原告請求被告連帶給付自民事起訴狀繕本送達翌日
    即111年2月25日（見本院卷第101、103、105頁）起至清償
    日止，按週年利率5%計算之利息，自屬有據。
四、綜上所述，原告依民法第184 條第1 項前段、第185 條第1 
    項前段、第195 條第1項、第3項規定，請求被告連帶給付50
    萬元，及自111年2月25日起至清償日止，按週年利率5 ％計
    算之利息，為有理由，應予准許，逾此部分之請求，則無理
    由，應予駁回。
五、又本件判決命被告給付之金額未逾50萬元，就原告勝訴部分
    ，爰依民事訴訟法第389 條第1 項第5 款之規定，依職權宣
    告假執行，並依民事訴訟法第392 條第2 項規定，依聲請酌
    定相當之擔保金額，准被告供擔保得免為假執行；至原告敗
    訴部分，其假執行之聲請失所附麗，應併予駁回。
六、本件事證已臻明確，兩造其餘攻擊或防禦方法及所提之證據
    ，經本院斟酌後，認均不足以影響判決之結果，自無逐一詳
    予論駁之必要，併此敘明。
七、訴訟費用負擔之依據：民事訴訟法第79條、第85條第2項。 
中　　華　　民　　國　　111 　年　　8 　　月　　3 　　日
                  民事第一庭法　　　官　楊明箴
以上正本係照原本作成。
如對本判決上訴，須於判決送達後20日內向本院提出上訴狀。如
委任律師提起上訴者，應一併繳納上訴審裁判費。
中　　華　　民　　國　　111 　年　　8 　　月　　8 　　日
                                書記官　劉亭筠